【裁判字號】    88,訴,2888
【裁判日期】    890510
【裁判案由】    給付貨款
【裁判全文】
臺灣臺北地方法院民事判決  八十八年度訴字第二八八八號
    原      告  冠佑興業有限公司
    法定代理人  甲○○
    訴訟代理人  乙○○
                丙○○
    被      告  台明貿易股份有限公司
    法定代理人  戊○○
    訴訟代理人  丁○○
右當事人間給付貨款事件，本院判決如左：
    主    文
被告應給付原告新台幣柒拾捌萬仟零貳拾貳元。
原告其餘之訴駁回。
訴訟費用由被告負擔百分之七十；餘由原告負擔。
    事    實
甲、原告方面：
一、聲明：被告應給付原告新台幣（下同）壹佰零玖萬貳仟肆佰陸拾貳元。
二、陳述：
（一）被告於八十六年八月九日、十二日、二十八日，分別向原告訂購ＰＶＣ皮料一
      千四百七十一碼、五千四百七十碼、五百碼，每碼壹佰捌拾伍元，原告乃依約
      交付ＰＶＣ皮料五千零九十六碼，後被告又要求改以ＰＵ皮料後，原告又交付
      ＰＵ皮料九百二十八碼，合計共六千零二十四碼。嗣被告主張其中一千二百一
      十碼之皮料有瑕疵，原告即另行交付八百一十碼予被告，其餘四百碼退回原告
      ，則原告共交付五千六百二十四碼之皮料予被告，被告尚欠壹佰零玖萬貳仟肆
      佰陸拾貳元｛5624×185×〔1+5%（稅金）〕=0000000｝。爰依民法第三百六
      十七條之規定，請求被告給付壹佰零玖萬貳仟肆佰陸拾貳元。
（二）對被告抗辯所為之陳述：被告於訂購皮料時，原告即向被告說明ＰＶＣ皮料和
      ＰＵ皮料之不同，但被告仍指定要購買ＰＶＣ之皮料，僅於事後要求部分改以
      ＰＵ皮料。至原告所交付之六千零二十四碼皮料，被告於受領時，雖通知原告
      其中有一千二百一十碼之皮料有瑕疵，惟原告已另行交付八百一十碼，是被告
      僅退回四百碼之皮料。另外，被告若主張原告所交付之皮料有瑕疵存在，應即
      通知原告，然被告卻將皮料製成鞋子成品後，始主張瑕疵，是被告未於受領後
      之法定期間內主張瑕疵，應不得再行主張。至於載走鞋子成品之部分，係被告
      欲以其下游廠商即訴外人豐億鞋業公司，所交付予原告之上游廠商即訴外人聯
      彰公司之鞋子成品抵扣，惟原告並未將對於被告之貨款債權，讓與訴外人聯彰
      公司。
三、證據：訂購單三紙，出貨單、統一發票各六紙、應收帳款明細表二紙為證。
乙、被告方面：
    本件被告未於最後言詞辯論期日到場，惟據其以前到庭和提出書狀，聲明或陳述
    如下：
一、聲明：原告之訴駁回。
二、陳述：被告確實有向原告訂購皮料，但原告所交付之皮料，總共僅有五千二百四
    十一碼。且因原告交付之皮料，有植毛上之瑕疵，除退回不良之皮料八百一十碼
    ，原告載回四百碼，僅剩四千零三十一碼（0000-000-000=4031）。但原告所交
    付之皮料，卻於被告製成鞋子成品後，發生鞋面、鞋底無法接和，被告立即通知
    原告。而原告事後也同意由其上游廠商即訴外人聯彰公司，至被告之下游廠商即
    訴外人豐億鞋業公司，載走五百三十八雙女靴成品、四百二十八雙女布鞋成品，
    應抵銷伍拾萬柒仟壹佰伍拾貳元；另原告交付具有瑕疵之皮料，造成被告之下游
    廠商即豐億鞋業公司需支付工資壹拾玖萬貳仟元，被告亦主張抵銷。
三、證據：提出載運清單、訴外人豐億鞋業公司工資明細、傳真信函、譯文各一份為
    證。
    理    由
一、本件被告未於最後言詞辯論期日到場，核無民事訴訟法第三百八十六條所列各款
    情形，應依原告之聲請，由其一造辯論而為判決。
二、本件原告起訴主張被告於八十六年八月間，向原告訂購皮料，每碼壹佰捌拾伍元
    ，詎原告交付六千零二十四碼之皮料後，扣除被告退回之皮料四百碼，被告積欠
    壹佰零玖萬貳仟肆佰陸拾貳元尚未給付，爰依民法第三百六十七條之規定，請求
    被告給付壹佰零玖萬貳仟肆佰陸拾貳元等語。被告則以：被告僅收受五千二百四
    十一碼之皮料，但因原告交付之皮料有植毛上之瑕疵，除退回不良之皮料八百一
    十碼，原告載回四百碼，僅剩四千零三十一碼；而原告同意由其上游廠商即訴外
    人聯彰公司，至被告之下游廠商即訴外人豐億鞋業公司，載走五百三十八雙女靴
    成品、四百二十八雙女布鞋成品，應抵銷伍拾萬柒仟壹佰伍拾貳元；且因原告交
    付貨物之瑕疵，造成被告之下游廠商即豐億鞋業公司需支付工資壹拾玖萬貳仟元
    ，被告亦主張抵銷云云，資為抗辯。
三、本件原告起訴主張被告於八十六年八月九日、十二日、二十八日，向原告訂購皮
    料三批，每碼壹佰捌拾伍元，原告交付皮料後，因其中四百碼之皮料有瑕疵，由
    原告載回，被告尚未給付貨款之事實，業據原告提出訂購單三紙為證，亦為被告
    所自認，原告此部分主張之事實，堪信為真實。至原告另主張已交付六千零二十
    四碼皮料，嗣被告主張其中一千二百一十碼有瑕疵，原告即另行交付八百一十碼
    於被告，扣除原告載回之四百碼，被告尚欠原告壹佰零玖萬貳仟肆佰陸拾貳元之
    部分，則被告否認之，並以前揭情詞抗辯。經查：
（一）依民事訴訟法第二百七十七條規定，當事人主張有利於己之事實者，就其事實
      有舉證之責任。本件原告主張交付原告之皮料，共有六千零二十四碼，被告退
      回之皮料分別為八百一十碼、四百碼，原告另行交付八百一十碼，因此貨款應
      以五千六百二十四碼計算，並提出出貨單、統一發票各六紙、應收帳款明細表
      二紙為證，惟被告否認原告交付之皮料總數為五千六百二十四碼，並抗辯稱被
      告僅收受五千二百四十一碼之皮料，除原告載回之四百碼皮料外，被告另退回
      不良之皮料八百一十碼，被告僅收受四千零三十一碼之皮料。是依前述民事訴
      訟法第二百七十七條規定，原告為本件買賣關係之出賣人，自應就交付多少數
      量之皮料予被告，此一有利於己之事實，負舉證之責任。原告雖提出出貨單六
      紙、應收帳款明細表二紙，然此僅為原告單方面製作之私文書，均未經被告或
      其職員簽收，且依原告提出之六紙統一發票，總金額為壹佰壹拾柒萬零壹佰陸
      拾肆元，亦與原告主張交付五千六百二十四碼皮料，所計算之貨款壹佰零玖萬
      貳仟肆佰陸拾貳元不符，是本件依原告提出之出貨單、統一發票各六紙、應收
      帳款明細表二紙，均尚難證明原告交付之皮料總數為五千六百二十四碼。故本
      件兩造爭執之交貨數量，原告無法證明交貨之總數為五千六百二十四碼，自應
      以被告所自認之四千零三十一碼，堪以採信。
（二）另依民法第三百五十六條規定，買受人應按物之性質，依通常程序從速檢查其
      所受領之物；如發見有應由出賣人負擔保責任之瑕疵時，應即通知出賣人；買
      受人怠於為前項之通知者，除依通常之檢查不能發見之瑕疵外，視為承認其所
      受領之物；不能即知之瑕疵，至日後發見者，應即通知出賣人，怠於為通知者
      ，視為承認其所受領之物。本件原告與被告間就該皮料之訂購、交付，法律性
      質為買賣關係，此為兩造所不爭執，則被告於收受原告所交付之皮料時，自應
      依民法第三百五十六條規定，依通常程序從速檢查其所受領之物。又本件被告
      向原告訂購皮料時，由被告所出具予原告之三紙訂購單上，均附有所訂購皮料
      之樣式，該樣式就皮料之顏色、植毛等情形，均有明確之約定，此有該三紙訂
      購單以及所附之樣式在卷可證，是被告自應於收受原告所交付之皮料時，從速
      檢查是否存有瑕疵；且本件買賣之皮料，既然已有樣式附於訂購單上，應無不
      能依通常檢查發現瑕疵之情事，則依民法第三百五十六條第二項之規定，應視
      為被告承認其所受領之皮料，故被告自不得主張於受領皮料後，將皮料製成鞋
      子成品後，始主張所受領之皮料存有瑕疵。
（三）另被告主張原告事後同意，由其上游廠商即訴外人聯彰公司，至被告之下游廠
      商即訴外人豐億鞋業公司，載運五百三十八雙女靴成品、四百二十八雙女布鞋
      成品，應抵銷伍拾萬柒仟壹佰伍拾貳元，惟原告否認之。是依前述民事訴訟法
      第二百七十七條規定，被告自應就原告同意訴外人聯彰公司，至被告之下游廠
      商即訴外人豐億鞋業公司，載運鞋子成品抵銷貨款一事舉證證明，惟被告就此
      並未提出任何證據加以證明，被告此部分主張之抵銷，尚難信為真實。至被告
      另主張原告所交付貨物之瑕疵，造成訴外人豐億鞋業支付工資壹拾玖萬貳仟元
      ，被告此部分亦主張抵銷。然訴外人豐億鞋業因代被告製作鞋子成品，所支出
      之工資，乃被告與訴外人豐億鞋業公司間，因代工關係所生之債務，與原告對
      於被告之貨款債權無涉，被告就此亦主張抵銷，顯無足採。
四、按買受人對於出賣人，有交付約定價金之義務，民法第三百六十七條定有明文。
    如前論述，本件被告對於原告所交付之皮料，已不得主張瑕疵擔保責任，亦無其
    他債權得以主張抵銷，則被告自應就原告所交付之四千零三十一碼皮料，依首揭
    民法第三百六十七條之規定，有給付買賣價金予原告之義務。而本件兩造就前述
    皮料，約定之價格為每碼壹佰捌拾伍元，以及百分之五之稅金由被告負擔，此有
    訂購單三紙在卷可證，亦為兩造所不爭執，從而，被告依民法第三百六十七條之
    規定，請求被告給付柒拾捌萬仟零貳拾貳元〔4031×185×（1＋5%）=783022
    ，小數點四捨五入〕之範圍內，為有理由，應予准許，逾此部分之請求，為無理
    由，應予駁回。
五、據上論結，原告之訴為一部有理由，一部無理由，依民事訴訟法第三百八十五條
    第一項前段、第七十九條，判決如主文。
中      華      民      國    八十九    年      五      月      十      日
                                 民事第六庭法      官  姜悌文
右為正本係照原本作成
如對本判決上訴，須於判決送達後廿日內向本院提出上訴狀
中      華      民      國    八十九    年      五      月      十一    日
                                          法院書記官  黃幸珍


司法院資訊處製作；財團法人民間司法改革基金會備份。
